臺灣屏東地方法院民事判決　九十三年度訴字第一九○號
　　原　　　告　　甲○○
　　　　　　　　　丁○○
　　訴訟代理人　　孔福平律師
　　複　代理人　　邱芬凌律師
　　被　　　告　　丙○○
　　兼
　　訴訟代理人　　乙○○
右當事人間侵權行為損害賠償事件，由刑事庭移送前來，本院於民國九十三年七月二
十一日言詞辯論終結，判決如左：
    主      文
被告乙○○應給付原告甲○○新台幣壹拾柒萬仟伍佰伍拾伍元、原告丁○○新台幣
壹拾玖萬捌仟貳佰柒拾柒元，及均自民國九十三年五月二十一日起至清償日止，按週
年利率百分之五計算之利息。
原告其餘之訴駁回。
訴訟費用由被告乙○○負擔三分之二，餘由原告負擔。
本判決所命給付得假執行。
原告其餘假執行之聲請駁回。
    事實及理由
一、本件被告均受合法通知，無正當理由，未於言詞辯論期日到場，核無民事訴訟法
    第三百八十六條各款所列情形，爰依原告聲請，由其一造辯論而為判決。
二、原告起訴主張：被告乙○○考領有普通大貨車駕駛執照，平時以駕駛大貨車載運
    農用機具為業，係從事駕駛業務之人，於民國九十年十二月三十日下午，駕駛未
    懸掛車牌大貨車（下稱系爭大貨車），沿屏東縣潮州鎮○○里○○路由北往南方
    向行駛，於同日下午七時三十五分許，行至台電佳佐饋線六一號電桿附近之無號
    誌三岔路口，欲右轉進入產業道路時，因系爭大貨車車長與轉彎半徑之限制，必
    須倒車一次以完成右轉彎，此時本應注意大型汽車駕駛人須派人在車後指引，如
    無人在車後指引時，應先測明車後有足夠之地位，並促使行人及車輛避讓，以避
    免危險之發生。而當時天氣晴天，夜間有照明，柏油路面平直，路況正常，並無
    障礙物或其他缺陷，且依其智識、能力並無不能注意之情事，詎乙○○竟疏未注
    意前開之注意義務，貿然右轉彎佔據直行車道，適有未考領自用小客車駕駛執照
    ，且未及注意車前狀況，由訴外人曾榮盛駕駛之車牌號碼ＴＰ─六０五五號自用
    小客車，附載訴外人曾嘉琳、原告之子陳冠呈，沿四春路自後同向駛至，曾榮盛
    見狀後煞避不及，致其駕駛之自小客車車頭撞及乙○○駕駛大貨車之右後車尾，
    陳冠呈因而受有頭顱骨開放性骨折，當場死亡。原告因陳冠呈之死亡，受有殯葬
    費用、撫養費用及精神慰撫金之損害，爰依侵權行為之法律關係，提起本件訴訟
    。又被告丙○○為系爭大貨車之車主，應負連帶損害賠償責任。於本院聲明：(一)
    被告應連帶給付原告甲○○新台幣（下同）二百六十一萬三千零五十八元、連帶
    給付原告丁○○二百三十三萬七千零九十一元，並均自九十二年五月二十一日起
    至清償日止，按週年利率百分之五計算之利息。(二)願供擔保請准宣告假執行。
三、被告則以：否認丙○○有過失責任，乙○○為有駕駛執照之人，丙○○借車予他
    並無過失；曾榮盛也有過失責任，應與黃義勇共同負擔肇事責任等語置辯。於本
    院聲明：原告之訴駁回。
四、原告主張之上揭事實，業據其提出道路交通事故調查表影本、估價單、收據及戶
    籍謄本各一份為證（見附民卷第十頁、本院卷第四五至四六頁、第五九至六八頁
    ），並經本院依職權調閱本院九十二年度交訴字第五號、臺灣屏東地方法院檢察
    署九十年度相字第八七九號相驗卷宗及九十一年度偵字第一００四號偵查卷宗審
    核屬實，且為乙○○所不爭執（見本院卷第三九頁、九十二年度交訴字第五號卷
    第五四頁），此部分堪信為真實。又乙○○上開犯行，並經本院以九十二年度交
    訴字第五號判決乙○○從事業務之人，因業務上之過失致人於死，處有期徒刑十
    月確定在案，是乙○○上開犯行，自堪認定。
五、至原告主張丙○○違反保護他人之法律及與乙○○間有僱傭關係存在，亦有過失
    ，應負連帶賠償責任云云（見本院卷第四三頁），則為丙○○所否認，並以前揭
    情詞置辯。按汽車有下列情形者，處汽車所有人新臺幣三千六百元以上一萬零八
    百元以下罰鍰，並禁止其行駛：未領用牌照行駛者；汽車駕駛人，有下列情形者
    ，吊扣其駕駛執照三個月：允許無駕駛執照之人，駕駛其車輛者，道路交通處罰
    條例第十二條第一項第一款及第二十三條第二款分別定有明文。查乙○○考領有
    普通大貨車駕駛執照，此為兩造所不爭執（見本院卷第七九頁），故丙○○並非
    將系爭大貨車借予無駕駛執照之人駕駛，且系爭大貨車之有無牌照與本件交通事
    故之發生，並無因果關係，是原告依據道路交通處罰條例第十二條第一項第一款
    、第二十三條第二款之規定，請求被告應負連帶損害賠償責任云云，並無可採。
    又原告僅以丙○○為系爭大貨車之車主，而平時均為乙○○所駕駛系爭大貨車，
    遽認被告間有僱傭關係云云，亦屬無據。綜上，原告主張丙○○應與乙○○負連
    帶損害賠償責任云云，尚無可採。丙○○抗辯伊並無過失一節，應堪信實。
六、按因故意或過失，不法侵害他人之權利者，負損害賠償責任。故意以背於善良風
    俗之方法，加損害於他人者亦同，民法第一百八十四條第一項定有明文。又按不
    法侵害他人致死者，對於支出醫療及增加生活上需要之費用或殯葬費之人，亦應
    負損害賠償責任。被害人對於第三人負有法定扶養義務者，加害人對於該第三人
    亦應負損害賠償責任；不法侵害他人致死者，被害人之父、母、子、女及配偶，
    雖非財產上之損害，亦得請求賠償相當之金額，民法第一百九十二條第一項、第
    二項、第一百九十四條分別定有明文。乙○○上開行為係過失不法侵害陳冠呈之
    權利，是乙○○之行為係違反保護他人之法律致生損害於陳冠呈，綜此，乙○○
    應依民法第一百八十四條第一項、第一百九十二條第一項、第二項、第一百九十
    四條規定對原告負損害賠償責任。
七、茲將原告所得請求之損害賠償金額分別審酌如下：
  (一)殯葬費用部分：原告請求殯葬費用三十四萬二千六百六十一元，業據其提出收據
    七張為證，共計一萬八千八百六十一元，且為乙○○所不爭執（見本院卷第七七
    頁），應堪信實，是原告請求乙○○應給付一萬八千八百六十一元之殯葬費用，
    為有理由，應予准許。逾此部分之請求，即屬無據，應予駁回。
  (二)扶養費用部分：甲○○請求乙○○應給付二十七萬零三百九十七元，為乙○○所
    不爭執（見本院卷第七七頁），是此部分為有理由，應予准許。又丁○○請求乙○○應給付三十三萬七千零九十一元云云，則為乙○○所否認，並以丁○○應向
    曾榮盛請求扶養費用云云（見本院卷第七八頁）。惟查丁○○（三十七年十二月
    三日出生）為陳冠呈之母親，陳冠呈對於丁○○負有法定扶養義務，現因乙○○
    之上開過失行為，造成陳冠呈之死亡，以致丁○○無法受陳冠呈之扶養，依據前
    開說明，乙○○對丁○○亦應負損害賠償責任，至曾榮盛亦應負損害賠償責任部
    分，應屬過失相抵原則之適用（詳後述），與乙○○依法應負損害賠償責任無涉
    ，乙○○抗辯無庸負損害賠償責任云云，並無可採。綜上，丁○○請求乙○○應
    給付三十三萬七千零九十一元之扶養費用，業據其提出戶籍謄本、簡易生命表影
    本各一份為證（見本院卷第四四至四五頁、第七一頁）；查丁○○於本件交通事
    故發生時，為五十三歲之人，除陳冠呈外，丁○○尚有二子女即訴外人陳怡秀、
    陳瑞亨，陳冠呈所應負之法定扶養義務為四分之一，故依據台閩地區簡易生命表
    尚有二十八點一四年之平均餘命，故依據霍夫曼計算法之計算，丁○○所得請求
    乙○○給付之扶養費用為三十三萬零四百六十二元，丁○○逾與此部分之請求，
    即屬無據，應予駁回。｛計算式為：年別5%複式霍夫曼計算法（第一年不扣除中
    間利息），其計算式為：[74000*17.00000000（此為應受扶養28年之霍夫曼係數
    ）+74000*0.14*（18.00000000-00.00000000）]=0000000（小數點以下四捨五入
    ）；0000000÷4＝330462｝
  (三)精神慰撫金部分：法院對於慰撫金之量定，應以實際加害情形與被害人因此所受
    痛苦之程度，以及雙方身分、地位、經濟狀況及被害人所受痛苦之程度定之，以
    相當之金額為限。查原告甲○○、丁○○分別為陳冠呈之父、母親，陳冠呈（六
    十四年十一月二十三日生）大學畢業後即驟然意外死亡，原告中年失親，精神痛
    苦甚大，其情可憫；又甲○○為屏東縣立新園國中體育老師、每月薪資約六萬元
    、學歷為體專畢業，並擁有四筆土地、一筆房屋、十七筆田賦、二部汽車，丁○○為家庭主婦、學歷為高中畢業，並擁有二部汽車；乙○○從事駕駛大貨車為業
    ，每月薪資約二到三萬元，學歷為屏東縣潮洲國中畢業，並無其他財產，此有本
    院依職權查閱之財產所得明細表一份附卷可稽（見本院卷第二三至三二頁），故
    本院審酌上情認甲○○、丁○○所得請求之精神慰撫金分別以一百萬元為適當，
    逾此範圍之請求，尚顯無據，應予駁回。
  (四)綜上所述，甲○○所得請求乙○○給付之損害賠償金額為一百零八萬九千二百五
    十八元，丁○○所得請求乙○○給付之損害賠償金額為一百十三萬零四百六十二
    元。（計算式為：18861+270397+0000000＝0000000；330462+0000000＝0000000
    ）
八、按損害之發生或擴大，被害人與有過失者，法院得減輕賠償金額，或免除之。重
    大之損害原因，為債務人所不及知，而被害人不預促其注意或怠於避免或減少損
    害者，為與有過失。前二項之規定，於被害人之代理人或使用人與有過失者，準
    用之，民法第二百十七條第一項、第二項分別定有明文。又駕駛機車附載他人，
    該他人係因藉駕駛人載送而擴大其活動範圍，駕駛人為之駕駛機車，應認係該他
    人之使用人，依前開規定，自得減免賠償義務人之賠償金額。經查：陳冠呈為乘
    坐曾榮盛之汽車而發生本件交通事故，是依上開說明，曾榮盛為之陳冠呈使用人
    一節，應堪認定。又曾榮盛為無照駕駛自用小客車之事實，為原告所不爭執（見
    本院卷第五一及七九頁），且曾榮盛於本件交通事故發生時，該夜間雙車到道路
    視線良好之狀況下，無照駕車行駛，又疏未注意車前狀況，撞擊尚未完成轉彎由
    乙○○駕駛之大貨車，曾榮盛對於本件交通事故之發生，亦為肇事次因，此有本
    院刑事庭依職權送請中央警察大學鑑定之鑑定書附卷可稽，且為原告所不爭執（
    見本院卷第三九頁）。是乙○○抗辯曾榮盛亦有過失一節，應堪採信，復依據民
    法第二百十七條之規定，原告亦屬與有過失。綜上，本院審酌乙○○與曾榮盛之
    過失情形，認原告對於本件交通事故之過失比例為百分之四十，乙○○對於本件
    交通事故之過失比例為百分之六十。因此，乙○○所負損害賠償金額應依此比例
    減輕，從而，甲○○、丁○○依據侵權行為之法律關係，分別請求乙○○應給付
    七十七萬三千五百五十五元、七十九萬八千二百七十七元，洵屬正當，應予准許
    。至其逾此部分之請求，應予駁回。（計算式為：0000000×0.6＝773555；
    0000000×0.6＝798277，小數點以下四捨五入）
九、按保險人依本法規定給付之保險金，視為加害人或被保險人損害賠償金額之一部
    分；加害人或被保險人受賠償請求時，得扣除之，強制汽車責任保險法第三十條
    定有明文。查本件原告已領取一百二十萬元之強制汽車責任保險金，此為原告所
    不爭執（見本院卷第七五頁），此部分自應依法扣除。是甲○○、丁○○依據侵
    權行為之法律關係，分別所得請求乙○○應給付之損害賠償金額為十七萬三千五
    百五十五元、十九萬八千二百七十七元。（計算式為000000-000000＝173555 ；
    000000-000000＝198277）
十、綜上所述，原告依據侵權行為之法律關係，請求乙○○應分別給付甲○○十七萬
    萬三千五百五十五元、丁○○十九萬八千二百七十七元，並均自九十二年五月二
    十一日起至清償日止，按週年利率百分之五計算之利息，為有理由，應予准許。
    逾此部分之請求，即屬無據，應予駁回。又本判決為所命給付之金額未逾五十萬
    元之判決，自應由本院依職權宣告假執行。原告就其敗訴部分，其假執行之聲請
    ，即失所附麗，應併予駁回。
據上論結，本件原告之訴為一部有理由，一部無理由，依民事訴訟法第三百八十五條
第一項前段、第七十九條、第八十五條第一項前段、第三百八十九條第一項第五款，
判決如主文。
中　　　華　　　民　　　國　　九十三　　年　　　八　　　月　　　四　　　日
                                    臺灣屏東地方法院民事第一庭
~B審判長法官　羅心芳
~B法　　　官　周群翔
~B法　　　官　許蓓雯
右為正本係照原本作成。
如不服本判決，應於收受送達後二十日內向本院提出上訴書狀。
~B法院書記官　黃佳惠
中　　　華　　　民　　　國　　九十三　　年　　　八　　　月　　　四　　　日
